最高法院刑事判決　　　　　　　　　　　　　　　八十八年度台上字第四六五九號
　　上　訴　人　甲○○　男
　　　　　　　　丁○○　男
　　　　　　　　戊○○　男
　　　　　　　　丙○○　男
　　右　一　人
　　選任辯護人　孔令則律師
　　上　訴　人　乙○○　男
　　選任辯護人　簡安頓律師
右上訴人等因違反槍砲彈藥刀械管制條例等罪案件，不服台灣高等法院中華民國八十
八年四月三十日第二審判決（八十七年度上訴字第四九四三號，起訴案號：台灣桃園
地方法院檢察署八十五年度偵字第一三五五一、一三五五七號），提起上訴，本院判
決如左：
    主  文
原判決關於甲○○部分撤銷。
右開撤銷部分不受理。
其他上訴駁回。
    理  由
壹、撤銷改判部分：
按被告死亡者，應諭知不受理之判決，刑事訴訟法第三百零三條第五款定有明文。本
件上訴人甲○○因殺人未遂案件，不服台灣高等法院第二審之科刑判決，於民國八十
八年五月十七日提起第三審上訴後，於同年六月二十五日死亡，有台灣桃園地方法院
檢察署相驗屍體證明書附卷可稽。依照首開說明，自應由本院將原判決關於上訴人甲
○○部分撤銷，諭知不受理判決，以期適法。
貳、上訴駁回部分：
甲、關於上訴人丁○○、戊○○、丙○○、乙○○違反槍砲彈藥刀械管制條例部分：
按刑事訴訟法第三百七十七條規定：上訴於第三審法院，非以判決違背法令為理由，
不得為之。是提起第三審上訴，應以原判決違背法令為理由，係屬法定要件。且必須
依據卷內資料為具體之指摘，並足據以辨認原判決已具備違背法令之形式，始屬相當
。本件原判決撤銷第一審關於丁○○、戊○○、丙○○、乙○○違反槍彈藥刀械管
制條例部分之科刑判決，改判依想像競合犯，從一重論處上訴人丁○○、戊○○、丙
○○、乙○○共同未經許可，無故持有手槍罪刑。已詳所憑證據及認定理由。並依
據卷內證據資料，指駁上訴人戊○○、丙○○、乙○○否認犯罪，辯稱：渠等趕至Ｋ
ＴＶ時，事情已發生，本件與渠等無關云云，係卸責之詞，不足採信。且說明上訴人
丁○○、戊○○、丙○○、乙○○與鄢志強、甲○○、己○○共七人均出現於現場，
與證人周昭良、張國宗、吳文明三人所述持槍、打人者之人數六人，四人在電梯內，
二人在電梯間外，容有未合，然本件事出突然，上訴人等來勢洶洶，對於上訴人等共
幾人作案，依當時甚為急迫之情況，實難期待證人等得明確細數作案者之人數，是人
數之不符，無礙於證人等所證述之可憑性。上訴人等聲請傳訊上開證人訊明人數，已
無必要，綦詳。原判決所為合法之事實認定，俱有卷內證據資料足憑，從形式上觀察
，並無違背法令之情形存在。上訴人等上訴意旨均置原判決上開明確論斷於不顧，仍
執其在原審所辯陳詞，否認犯罪，就原審已詳加調查及判決理由已說明事項，重為單
純之事實上爭執，泛指原判決有證據調查未盡、判決不載理由及所載理由矛盾、適用
法則不當之違法，均非適法之第三審上訴理由。至丁○○上訴意旨另指渠遭酒店人員
毆打後，因一時氣憤，遂持改造玩具手槍及子彈將周昭良、張國宗二人截住，對於制
式手槍係甲○○所有，渠並不清楚，原判決認定渠有與甲○○共犯未經許可，無故持
有手槍之事實與實情有違，不無判決適用法則不當之違法。丙○○上訴意旨另指本件
係鄢志強自家裡將槍、彈取來，渠自始未見過，亦未曾接觸，槍是何種型式，如何使
用，一無所知，渠搭另一部電梯，不知開槍之事，原審未命與被害人對質，亦未調取
錄影帶，即論處渠罪刑，有證據調查未盡及判決適用法則不當之違法。乙○○上訴意
旨另指案發當日渠係為員工戊○○入伍為國爭光而聚餐，戊○○以外之人渠不認識，
無犯罪動機，亦無犯意聯絡及行為分擔，本件與渠無關，渠現於美國大學就讀，在原
審提出在學證明為證，求為緩刑之宣告，判決理由並未明何以不予緩刑宣告，有判
決不載理由之違法各云云。按共同正犯之意思聯絡，不限於事前有所協議，其於行為
當時，基於相互之認識，以共同犯罪之意思參與者，亦無礙於共同正犯之成立。原判
決認定上訴人丁○○、戊○○、丙○○、乙○○有與已判處罪刑確定之被告鄢志強、
己○○及判決不受理之上訴人甲○○共同犯本件此部分之罪，已於理由內詳加說明；
而命證人與被告對質與否，及有無調取錄影帶必要，審理事實之法院，本有自由裁酌
之權，不容任意指摘違法，原審未命被害人與丙○○對質，亦未調取錄影帶，非其所
得據為提起第三審上訴之適法理由。又緩刑之宣告，係實體法上賦予法院得為自由裁
量之事項，當事人不得以原審未諭知緩刑指為違背法令。再上訴人乙○○於原審之上
訴理由狀固請求原審諭命酒店人員提出監視錄影設備，查核參與本件犯罪之人員，亦
可證明其與己○○二人皆未在場等情（見原審卷第八十二頁）。稽之卷內資料，證人
吳文明於警訊時係供證從監視器看到甲○○手上拿槍，……張國宗及周昭良在電梯間
被毆打，……。並未及有監視錄影（帶）可供查核。原判決雖未於理由內就上訴人
乙○○之聲請何以無調查必要有所說明，其所踐行之程序雖稍嫌欠洽，但顯然於判決
無影響，自不得據為第三審上訴之適法理由。綜上說明，應認上訴人丁○○、戊○○
、丙○○、乙○○此部分之上訴，均為違背法律上之程式，予以駁回。
乙、關於上訴人丁○○、戊○○、丙○○、乙○○毀損部分：
按刑事訴訟法第三百七十六條所列各罪之案件，經第二審判決者，不得上訴於第三審
法院，法有明文。本件上訴人丁○○、戊○○、丙○○、乙○○毀損案件，原審係依
刑法第三百五十四條論處罪刑，核屬刑事訴訟法第三百七十六條第一款之案件。依首
開說明，既經第二審判決，自不得上訴於第三審法院，上訴人等竟復提起上訴，顯為
法所不許，均應予駁回。
據上論結，應依刑事訴訟法第三百九十五條前段、第三百九十七條、第三百九十八條
第二款、第三百零三條第五款，判決如主文。
中      華      民      國    八十八    年      八      月    二十六    日
                              最高法院刑事第三庭
                                  審判長法官  陳  錫  奎
                                        法官  洪  清  江
                                        法官  吳  昆  仁
                                        法官  李  伯  道
                                        法官  高  金  枝
      右正本證明與原本無異
                                              書  記  官
中      華      民      國    八十八    年      八      月    三十一    日
                                                                    Ｍ
